【裁判字號】    99,上易,693
【裁判日期】    990729
【裁判案由】    詐欺
【裁判全文】
臺灣高等法院刑事判決                 99年度上易字第693號
上  訴  人  臺灣桃園地方法院檢察署檢察官
被      告  甲○○
上列上訴人因被告詐欺案件，不服臺灣桃園地方法院98年度易字
第1019號，中華民國98年12月18日第一審判決（起訴案號：臺灣
桃園地方法院檢察署97年度偵字第13629號，移送併辦案號：97
年度偵字第19382號），提起上訴，本院判決如下：
    主  文
上訴駁回。
    理  由
一、本案經本院審理結果，認第一審判決以不能證明被告甲○○
    犯罪，而諭知無罪之判決，除被告辯稱其於民國97年4月17
    日下午3時30分以後補登存摺時，看到存摺僅顯示新台幣（
    下同）50萬元餘額而未顯示退票餘額0元乙節，並非事實外
    ，經核並無違誤，應予維持，並引用第一審判決書記載之理
    由（如附件）。
二、檢察官上訴意旨略以：(一)被告於審理中自述於97年4月17日
    請「林先生」辦理貸款，約1週後前往補登存摺時見該「渣
    打商銀內壢分行」帳戶存摺明細有匯入50萬元，因無法領取
    而於隔日再申請「彰化商銀北中壢分行」帳戶之存摺、提款
    卡及密碼交予「林先生」。惟被告未查明核貸50萬元無法領
    取之原因，即交付「彰化商銀北中壢分行」之存摺、提款卡
    及密碼予「林先生」另向他行借貸，顯與常情不符。(二)被告
    「彰化商銀北中壢分行」帳戶係於97年4月17日申請使用，
    自該日起至同年月21日之5日內，計有26筆資金進出且密集
    提領，被告辯稱其於97年4月17日之1週後始申請「彰化商銀
    北中櫪分行」帳戶之存摺、提款卡及密碼交予「林先生」，
    顯不可採。(三)卷附「渣打商銀內壢分行」帳戶交易明細顯示
    ，97年4月17日除該筆50萬元，尚有多筆資金進出，被告自
    應於97年4月17日之數日後補登存摺時即已知悉，其見帳戶
    內有多筆來源不明之資金卻未予置理，於數日後始前往掛失
    ，自有可疑。(四)被告於97年4月17日同時交付所有之「渣打
    商銀內壢分行」及「彰化商銀北中壢分行」帳戶之存摺、提
    款卡及密碼予「林先生」，顯係提供帳戶予詐騙集團使用云
    云。
三、按犯罪事實應依證據認定之，無證據不得認定其犯罪事實；
    又不能證明被告犯罪者，應諭知無罪之判決，刑事訴訟法第
    154條第2項、第301條第1項定有明文。又犯罪事實依法應依
    證據認定之，不得僅以被告之反證不成立，持為認定犯罪之
    論據；認定犯罪事實應依證據，為刑事訴訟法所明定，故被
    告否認犯罪事實所持之辯解，縱屬不能成立，仍非有積極證
    據足以證明其犯罪行為，不能遽為有罪之認定；認定犯罪事
    實所憑之證據，雖不以直接證據為限，間接證據亦包括在內
    ，然而無論直接或間接證據，其為訴訟上之證明，須於通常
    一般之人均不致有所懷疑，而得確信其為真實之程度者，始
    得據為有罪之認定，倘其證明尚未達到此一程度，而有合理
    之懷疑存在、無從為有罪之確信時，自應為無罪之判決（最
    高法院21年上字第474號、30年上字第1831號、76年臺上字
    第4986號判例意旨參照）。經查：(一)本件被告於警詢時、偵
    查中及審理時所述交付「渣打商銀內壢分行」及「彰化商銀
    北中壢分行」存摺、提款卡及密碼之時間及經過，前後固未
    盡相符，然不能因被告此部分辯解前後歧異矛盾，即遽為被
    告有罪之認定。(二)被告「渣打商銀內壢分行」帳戶存摺所示
    「貸方交換金額50萬元（餘額50萬元）」會於97年4月17日
    凌晨入帳，而「貸方退票金額50萬元（餘額0元）」會於同
    日下午3時30分遭票據交擔所確定退票後，分行即以電腦交
    易支出退票，同時被告可以補登存摺時登入退票資料等情，
    有「渣打商銀內壢分行」99年5月19日函在卷可按（見本院
    卷第26頁）。是被告之「渣打商銀內壢分行」存摺於補登存
    摺會顯示50萬元餘額而不顯示出退票餘額0元之時間，係自9
    7年4月17日凌晨0時0分至同日下午3時30分至為灼然。被告
    所辯其於97年4月17日下午3時30分以後補登存摺時，看到存
    摺僅顯示50萬元餘額而未顯示退票餘額0元乙節，應非事實
    。惟被告非無可能誤記其補登存摺之時間，亦有可能係故對
    法院為不實之陳述以減輕其未臨櫃查證之責。而本院查詢被
    告前往自動櫃員機補登存摺之時間，因已逾1年之查詢期限
    ，無法得知被告補登存摺之正確時間及存摺顯示之內容，有
    「渣打商銀行東內壢分行」99年6月3日函在卷可考（見本院
    卷第30頁）。是本件調查證據途徑已窮，仍無法排除被告係
    於97年4月17日凌晨0時0分至同日下午3時30分間前往自動櫃
    員機補登存摺之可能性。(三)本件既無法查知被告補登存摺之
    正確時間，檢察官上訴所質疑各情，均失所附麗。(四)綜上所
    述，被告所辯雖非可採，惟本件尚難認被告前往「渣打商銀
    東內壢分行」補登存摺時，該存摺除顯示50萬元外，亦顯示
    退票餘額0元。且乏積極證據足認被告或詐欺集團成員係故
    意存入無法兌領之50萬元支票，預供被告答辯解免罪責。本
    諸罪疑唯輕原則，尚難認被告明知或預見其交付之帳戶存摺
    、提款卡及密碼將遭詐騙集團使用。本件檢察官所提出之證
    據，尚不足以使法院形成被告涉犯幫助詐欺罪之確切心證。
    此外，復查無其他積極證據足資證明被告涉有何幫助詐欺之
    犯行。原審認不能證明被告犯罪，對被告諭知無罪判決，尚
    無違誤。檢察官上訴意旨猶執前詞指摘原判決不當，請求撤
    銷改判，為無理由，應予駁回。
據上論斷，應依刑事訴訟法第368條、第373條，判決如主文。
本案經檢察官劉文水到庭執行職務。
中    華    民    國    99    年    7    月     29    日
            刑事第七庭    審判長法  官  宋明蒼
                                法  官  趙功恆
                                法  官  楊智勝
以上正本證明與原本無異。
不得上訴。
                                書記官  王增華
中    華    民    國    99    年    8     月    2     日

司法院資訊處製作；財團法人民間司法改革基金會備份。
